臺灣高等法院臺南分院刑事判決
110年度交上易字第77號
上  訴  人  臺灣臺南地方檢察署檢察官
被      告  余德忠


上列上訴人因被告公共危險案件，不服臺灣臺南地方法院109年
度交易字第1070號中華民國109年12月17日第一審判決（聲請簡
易判決處刑案號：臺灣臺南地方檢察署109年度偵字第17621號）
，提起上訴，本院判決如下：
    主  文
原判決撤銷。
余德忠駕駛動力交通工具而吐氣酒精濃度達每公升零點二五毫克
以上，處有期徒刑參月，如易科罰金，以新臺幣壹仟元折算壹日
。
    事  實
一、余德忠於民國109年9月13日晚上10時至12時，在位於台南市
    ○○區○○路00巷000號住處飲酒，其有酒醉駕車之緩起訴及酒
    駕吊扣駕照之紀錄，明知飲酒後吐氣酒精濃度達每公升0.25
    毫克以上而駕車者，即構成公共危險罪，亦明知以其年齡對
    於酒精濃度之代謝需要較長之時間，竟基於駕駛動力交通工
    具而吐氣酒精濃度達每公升0.25毫克以上之犯意，於翌日（
    14日）上午10時許，仍酒後駕駛車牌號碼000-0000號自小客
    車搭載其妻余王綉自其住處離開。嗣於同日11時13分許，沿
    臺南市永康區永明街由南往北方向行駛，行經永明街與中山
    北路之交岔路口，遇紅燈而停止（停止線後第1台車），待
    號誌轉綠燈時，本應注意駕駛人應遵守道路交通標線之指示
    ，於劃有雙黃實線標線之路段，雙向禁止超車、跨越或迴轉
    ；汽車行駛時，駕駛人應注意車前狀況，並隨時採取必要之
    安全措施，以避免危險之發生，而依當時晴天、日間自然光
    線、柏油路面乾燥、無缺陷、無障礙物、視距良好等情狀，
    並無不能注意之情事，竟疏未注意，在起駛後未循車道行駛
    而提前違規跨越雙黃線逆向行駛欲左轉進入中山北路，適有
    陳憲忠騎乘車牌號碼000-0000號普通重型機車、林家安騎乘
    車牌號碼000-000號普通重型機車，自中山北路由東向西駛
    至該路口待轉永明街，因永明街行向號誌轉綠燈而直行永明
    街，因閃避不及，余德忠所駕駛之自小客車左前車頭先撞擊
    陳憲忠之普通重型機車左後側車身後，陳憲忠之普通重型機
    車再擦撞同向行駛在右後側之林家安所騎乘之普通重型機車
    ，致陳憲忠、林家安人車倒地，陳憲忠因而受有左胸部挫傷
    、右側膝部挫傷、左側膝部挫傷、左側大腿挫傷等傷害（陳
    憲忠未提出告訴）；林家安則受有左右腳膝蓋破皮、左手舉
    不太起來等傷害（林家安撤回告訴，過失傷害部分另為不起
    訴處分）。經警據報到場處理，於同日11時30分許，在上開
    肇事地點測得余德忠吐氣酒精濃度達每公升0.19毫克，以法
    務部法醫研究所2018年交通事故法醫鑑識國際學術研討會蕭
    開平所著「交通事故動力學及鑑識科學之應用」報告之代謝
    速率回推，其同日10時許之吐氣酒精濃度達每公升0.265至0
    .3025毫克之間，始悉上情。
二、案經臺南市政府警察局永康分局報請臺灣臺南地方檢察署檢
    察官偵查起訴。
    理  由
一、訊據被告固坦承於案發前晚在其住處喝酒，於翌日上午10時
    許開車出發，於11時13分許發生本案車禍，並於11時30分許
    測得吐氣酒精濃度達每公升0.19毫克（本院卷第100至101頁
    ），惟矢口否認有何不能安全駕駛之情事，辯稱：我有喝酒
    ，但我只有測到0.19，酒測值不能用回推的，所以檢察官上
    訴無理由云云（本院卷第100頁）。是本件主要爭點為：被
    告該日上午10時許駕車出發時的酒精濃度是否可用回推之方
    式而認定已達到每公升0.25毫克以上？
二、經查：　　
　㈠被告於上開時地飲酒後，翌日上午10時開車出發，嗣因肇生
    事故，經警於11時30分許測得上開吐氣酒精濃度之事實，業
    據被告於警、偵訊及原審審理供承不諱（警卷第1至15頁，
    偵卷第8頁，原審卷第13至19頁），核與證人陳憲忠、林家
    安、余王綉於警詢證述情節相符（警卷第17至25、27至33、
    35至38頁），復有酒精測定紀錄表3紙、呼氣酒精測試器檢
    定合格證書、刑法第185條之3第1項第2款案件測試觀察紀錄
    表、臺南市政府警察局舉發違反道路交通管理事件通知單、
    道路交通事故現場圖、道路交通事故調查報告表㈠㈡、診斷證
    明書、酒後駕車代保管車輛領回授權委託書、證號查詢汽車
    駕駛人資料、車輛詳細資料報表、證號查詢機車駕駛人資料
    、現場照片及路口監視錄影器影像光碟附卷可稽。參酌酒後
    駕車案件之行為人，其實際飲用酒類及駕車自某處出發之事
    實，倘非據行為人自行供述，外人諉難知悉；而被告前有酒
    後駕車及酒駕吊照之紀錄，有被告前案紀錄表、舉發違反道
    路交通管理事件通知單、道路交通事故調查報告表等資料附
    卷可參，甚至其曾於偵訊供稱：涉犯公共危險我認罪等語（
    偵卷第8頁），足見其對於被訴酒後駕車成立公共危險罪責
    之法律效果並非毫不知悉，當無虛構自己飲酒後駕車外出此
    事實之動機，其歷次一致之任意性供述，應非子虛。
  ㈡關於我國目前相關機構針對酒精濃度回溯標準之相關文獻甚
    多，本院職權調取之資料中，以法務部法醫研究所2018年交
    通事故法醫鑑識國際學術研討會蕭開平所著「交通事故動力
    學及鑑識科學之應用」報告為最近期之資料，該報告認為：
    「酒精在攝入後5至10分鐘即由胃部吸收，隨即在小腸近端
    大量吸收，在攝入30至90分鐘後即可達到血中濃度的高峰。
    一般正常人的代謝速率約每小時10至15mg/dL；一般建議要
    回溯性計算酒精濃度之原則為必須為無受傷、健康存活個體
    」等情，有該報告節本在卷可按（本院卷第81至88頁）。則
    以呼氣酒精濃度與血中酒精濃度換算代謝速率為呼氣酒精濃
    度代謝率每小時遞減每公升0.05至0.075毫克，據此回推被
    告同日10時許之吐氣酒精濃度達每公升0.265至0.3025毫克
    （0.19＋1.5×0.05／0.19＋1.5×0.075），顯均逾每公升0.25毫
    克之法定標準。
　㈢再者，本院職權調取之其他判決，關於代謝速率之認定有下
    列幾種：
　⒈內政部警政署刑事警察局現推算人體血液酒精代謝係綜合參
    考WDS McLay，Clinical Forensic Medicine, Greenwich  
    Medical Media，2版、3版及A.W.Jones,Evidence-based Su
    rvey of the Elimination Ratesof Ethanol from Blood  
    with Applications in Forensic Casework,Forensic Sci.
    Int.200（2010）等資料，人體血液酒精代謝率為每小時10-
    40mg/dL間，相當於人體吐氣酒精代謝率每小時0.05-0.2mg/
    L間（本院卷第51頁）。
　⒉中央警察大學依研究文獻，身體酒精濃度於飲酒結束後1小時
    達到高峰，後開始下降，國人的平均代謝率為每小時吐氣酒
    精濃度0.052mg/L（本院卷第51頁）。　　
　⒊交通部運輸研究所於77年8月間，針對國人進行實驗研究指出
    ，體內酒精含量倒推代謝率約為每小時每公升0.0628毫克
　　（本院卷第52、70頁）。
　⒋蕭開平、林文玲合著之「酒精、藥物測試與交通事故之研討
    」（載於刑事科學第67期、98年9月，第44至46頁），則指
    出一般人之正常酒精代謝率為每小時呼氣酒精濃度減少量每
    公升0.05至0.075毫克（本院卷第70頁）。
  ⒌內政部警政署刑事警察局89年12月21日（89）刑鑑字第19891
    3號函示：酒精會隨時間而新陳代謝下，人體吐氣酒精濃度
    代謝速率，空腹飲酒其吐氣酒精代謝率為每小時0.058至0.1
    08mg/L，平均為0.084mg/L，食後飲酒其吐氣酒精代謝率為
    每小時0.050至0.114mg/L，平均為0.075mg/L（本院卷第70
    頁）。
　⒍法務部法醫研究所87年12月7 日法醫所87文理字第0611號函
    示：吐氣酒精濃度代謝率每小時約遞減0.05至0.075 毫克（
    本院卷第70頁）。
　㈣參酌本案被告並無受傷（警卷第13頁），益見被告之身體狀
    況並無任何特殊異常而有排除前揭體內酒精濃度回溯數值適
    用之理。故綜依上開研究文獻資料及機關函覆意見可知，各
    該數據既係基於國人酒精代謝率所為有科學基礎之統計數值
    ，就可驗證範圍內之回溯計算方法，自屬可採。依上開所引
    相關文獻提出酒精代謝率區間為：每小時0.05至0.2毫克，
    則採最有利於被告的代謝率計算應為每小時0.05毫克；以此
    回推被告開車時，其吐氣所含酒精濃度均已超過每公升0.25
    毫克（0.19＋1.5×0.05＝0.265），顯已逾刑法公共危險罪所
    規定吐氣酒精濃度達每公升0.25毫克之標準，而該當刑法第
    185條之3第1項第1款要件，自屬無疑。
　㈤又依據刑法第185條之3第1項第2款案件測試觀察紀錄表所示
    ，被告觀察之時間為109年9月14日13時10分起至同日13時14
    分止，距離開車之上午10時已有3小時，其仍有⑴車禍後警察
    第一時間觀察被告，發現被告有「酒容」；⑵被告做直線測
    試及平衡動作，有「手腳部顫抖，身體無法保持平衡」之情
    形；⑶被告做圖形測試，所畫圓形線條明顯顫抖扭曲，此有
    上開觀察紀錄表可按（警卷第47至48頁），亦可佐證被告確
    實有上開逾越刑法公共危險罪所定之酒後駕車標準之情形。
　㈥況且，依照被告、證人陳憲忠、林家安之供述及道路交通事
    故調查報告表㈠㈡、現場圖、現場照片等證據，可以得知本案
    車禍之發生，是被告停車在交岔路口綠燈起步後，為了左轉
    ，過早違規跨越雙黃線駛入對向車道，並在左轉切入橫向道
    路時撞擊證人陳憲忠的機車而肇事。被告本應注意駕駛人應
    遵守道路交通標線之指示，於劃有雙黃實線標線之路段，雙
    向禁止超車、跨越或迴轉；汽車行駛時，駕駛人應注意車前
    狀況，並隨時採取必要之安全措施，以避免危險之發生，而
    依當時各項客觀條件，並無不能注意之情事，竟疏未注意，
    而違規跨越雙黃線逆向行駛欲左轉，進而肇生事故，顯見被
    告之注意能力已受到酒精之影響而明顯欠缺。縱然沒有喝酒
    的駕駛人也常發生相同的輕微交通事故，但是，道路交通安
    全規則第114條第2款將酒後駕車之標準定在吐氣酒精濃度每
    公升0.15毫克以上，即不得駕車，而有行政違規，以此立法
    標準可知超過此一數值，在數學統計上必定與違規肇事有正
    相關，否則豈有立法禁止之必要？被告上開酒測值回推駕車
    時間已然超標，又有觀察紀錄表及肇生事故之情狀可資佐證
    ，益徵其確有刑法第185條之3第1項第1款之犯行無誤，其無
    視上開各機關之學術研究相關文獻，空言辯稱不得回溯云云
    ，豈非認為各機關之學術研究皆屬廢紙，是其所辯，自屬無
    據，無可採信。
　㈦綜上，被告於109年9月14日上午10時許駕車出門時，其吐氣
    酒精濃度已逾每公升0.25毫克，本件事證明確，其酒後駕車
    犯行應依法論科。　
三、核被告所為，係犯刑法第185條之3第1項第1款之駕駛動力交
    通工具而吐氣所含酒精濃度達每公升0.25毫克以上罪。
四、本院撤銷改判之理由：
  ㈠本案依前揭可驗證之科學回溯數值，可得被告於109年9月14
    日上午10時許駕車外出時，吐氣中酒精濃度仍達每公升0.25
    毫克以上，而構成刑法第185條之3第1項第1款之罪，原審未
    斟酌上開各情，將被告各項酒後駕車之犯罪事證鋸箭式排除
    ，而為被告無罪之諭知，容有未合。檢察官上訴意旨認被告
    於當日10時許駕車時之吐氣酒精濃度顯已超出法定標準，其
    上訴為有理由，應由本院撤銷改判。
  ㈡爰審酌被告前於108年間因酒醉駕車之公共危險案件，經臺灣
    臺南地方檢察署為緩起訴處分，繳交處分金新臺幣85000元
    ，並吊扣駕照，有卷附被告前案紀錄表及查詢資料可參，其
    未知反省，再度圖一己往來交通之便，於飲酒後駕駛自用小
    客車上路，漠視廣大用路人之生命、身體安全，顯未受上開
    司法及行政程序之警惕；自承國小畢業之智識程度、已婚、
    育有3個小孩均成年，之前從事油漆工作，現已退休等生活
    情形（本院卷第106頁），否認犯罪之犯後態度等一切情狀
    ，量處如主文第2項所示之刑，並諭知易科罰金之折算標準
    。
據上論斷，應依刑事訴訟法第369條第1項前段、第364條、第299
條第1項前段，判決如主文。
本案經檢察官柯博齡提起公訴，檢察官吳梓榕提起上訴，檢察官
謝錫和到庭執行職務。
中　　華　　民　　國　 110 　　年　　4 　　月　　8　　日
                  刑事第五庭    審判長法　官  黃國永
                                      法　官  林逸梅
                                      法　官  翁世容
以上正本證明與原本無異。
如不服本判決應於收受送達後20日內向本院提出上訴書狀，其未
敘述上訴理由者，並得於提起上訴後20日內向本院補提理由書（
均須按他造當事人之人數附繕本）「切勿逕送上級法院」。
                                      書記官  顏惠華
中　　華　　民　　國　　110 　年　　 4 　　月　　8　　日
附錄論罪科刑法條：
中華民國刑法第185條之3
駕駛動力交通工具而有下列情形之一者，處2年以下有期徒刑，
得併科20萬元以下罰金：
一、吐氣所含酒精濃度達每公升零點二五毫克或血液中酒精濃度
    達百分之零點零五以上。
二、有前款以外之其他情事足認服用酒類或其他相類之物，致不
    能安全駕駛。
三、服用毒品、麻醉藥品或其他相類之物，致不能安全駕駛。
因而致人於死者，處3年以上10年以下有期徒刑；致重傷者，處1
年以上7年以下有期徒刑。
曾犯本條或陸海空軍刑法第54條之罪，經有罪判決確定或經緩起
訴處分確定，於五年內再犯第1項之罪因而致人於死者，處無期
徒刑或5年以上有期徒刑；致重傷者，處3年以上10年以下有期徒
刑。